ACORDAO-COMPLETO-2386365

ACÓRDÃO 12521/2019 ATA 42/2019 - SEGUNDA CÂMARA

VISTOS, relatados e discutidos estes autos de Tomada de Contas Especial instaurada pela Fundação Nacional de Saúde - Funasa, em razão da omissão no dever de prestar contas e da não comprovação da boa e regular aplicação dos recursos repassados ao Município de Gurupá/PA por força do Termo de Compromisso 044/2010, celebrado entre aquela fundação e o aludido Município para a execução de ações de melhorias sanitárias do programa de sistema de esgotamento sanitário,
ACORDAM os Ministros do Tribunal de Contas da União, reunidos em Sessão da Segunda Câmara, com fundamento nos arts. 1º, inciso I, 16, inciso III, alíneas "a" e "c", e §2º da Lei nº 8.443, de 16 de julho de 1992, c/c os arts. 19 e 23, inciso III, da mesma Lei, e com arts. 1º, inciso I, 209, incisos I e III, e §4º, 210 e 214, inciso III, do Regimento Interno do TCU, em:
9.1. considerar, para todos os efeitos, revéis o Sr. Manoel Moacir Gonçalves Alho, CPF XXX.849.242-XX, prefeito do Município de Gurupá/PA de 2009-2012, a empresa Viacom Construções Ltda. - ME, CNPJ 10.217.599/0001-73, contratada para execução do objeto do Termo de Compromisso 044/2010, e o Sr. Raimundo Nogueira Monteiro dos Santos, CPF XXX.399.342-XX, prefeito do Município de Gurupá/PA de 2005-2008 e de 2013-2016, dando-se prosseguimento ao processo, conforme preceitua o art. 12, § 3º, da Lei 8.443/1992, c/c o art. 202, § 8º, do Regimento Interno do TCU;
9.2. julgar irregulares as contas do Sr. Manoel Moacir Gonçalves Alho e da empresa Viacom Construções Ltda. - ME, com fundamento nos arts. 1º, inciso I, 16, inciso III, alíneas "b" e "c", e § 2º, alínea "b", 19, caput, e 23, inciso III, da Lei 8.443/1992, c/c os artigos 1º, inciso I, 209, incisos II e III, e § 4º, inciso II, 210 e 214, inciso III, do Regimento Interno/TCU, condenando-os ao pagamento das importâncias a seguir especificadas e fixando-lhes o prazo de quinze dias, a contar das respectivas notificações, para que comprovem perante este Tribunal, em respeito ao art. 214, inciso III, alínea "a", do Regimento Interno/TCU, o recolhimento das dívidas aos cofres da Fundação Nacional de Saúde (Funasa) , atualizadas monetariamente e acrescidas de juros de mora calculados a partir das datas indicadas até a data do efetivo recolhimento e com o abatimento de valores acaso já satisfeitos, nos termos da legislação vigente:
I) débito individual de responsabilidade do Sr. Manoel Moacir Gonçalves Alho:
	VALOR ORIGINAL (R$) 
	DATA DA OCORRÊNCIA
	DÉBITO/CRÉDITO

	232.024,02
	25/8/2011
	Débito

	137.145,28
	6/12/2011
	Crédito

	85.605,02
	20/12/2011
	Crédito

II) débito solidário de responsabilidade do Sr. Manoel Moacir Gonçalves Alho e da empresa Viacom Construções Ltda. - ME:
	VALOR ORIGINAL (R$) 
	DATA DA OCORRÊNCIA
	DÉBITO/CRÉDITO

	137.145,28
	6/12/2011
	Débito

	85.605,02
	20/12/2011
	Débito

9.3. julgar irregulares as contas do Sr. Raimundo Nogueira Monteiro dos Santos, CPF XXX.399.342-XX, com fundamento nos arts. 1º, inciso I, 16, inciso III, alínea "a", 19, parágrafo único, e 23, inciso III, da Lei 8.443/1992 c/c com os arts. 1º, inciso I, 209, inciso I, e 210, § 2°, 214, inciso III, do RI/TCU;
9.4. aplicar individualmente, com fundamento no art. 57 da Lei 8.443/1992 c/c o art. 267 do Regimento Interno do TCU, multa no valor de R$ 35.000,00 (trinta e cinco mil reais) ao Sr. Manoel Moacir Gonçalves Alho, CPF XXX.849.242-XX, e à empresa Viacom Construções Ltda. - ME, CNPJ 10.217.599/0001-73, fixando o prazo de 15 (quinze) dias, a partir da notificação, para que, nos termos do art. 214, inciso III, alínea "a", do Regimento Interno do TCU, comprovem perante este Tribunal o recolhimento aos cofres do Tesouro Nacional do valor atualizado monetariamente desde a data deste Acórdão até a data do efetivo recolhimento, se for pago após o vencimento, na forma da legislação em vigor;
9.5. aplicar, com fundamento no art. 58, inciso I, da Lei 8.443/1992 c/c o art. 268, inciso I, do RI/TCU, multa de R$ 20.000,00 (vinte mil reais) ao Sr. Raimundo Nogueira Monteiro dos Santos, CPF XXX.399.342-XX, fixando o prazo de 15 dias, a partir da notificação, para que, nos termos do art. 214, inciso III, alínea "a", do Regimento Interno do TCU, comprove perante este Tribunal o recolhimento aos cofres do Tesouro Nacional do valor atualizado monetariamente desde a data deste Acórdão até a data do efetivo recolhimento, se for pago após o vencimento, na forma da legislação em vigor;
9.6. autorizar, desde logo, a cobrança judicial das dívidas nos termos do art. 28, inciso II, da Lei 8.443/1992, c/c o art. 219, inciso II, do Regimento Interno do TCU, caso não atendidas as notificações;
9.7.autorizar, desde logo, com fundamento no art. 26 da Lei 8.443/1992 c/c o art. 217 do Regimento Interno do TCU, caso seja de interesse dos responsáveis, o parcelamento da dívida em até 36 (trinta e seis) parcelas, incidindo sobre cada uma os encargos legais devidos, sem prejuízo de alertá-los de que, caso optem por essa forma de pagamento, a falta de comprovação do recolhimento de qualquer parcela implicará o vencimento antecipado do saldo devedor, nos termos do art. 26, parágrafo único, da Lei 8.443/1992, c/c o art. 217, § 2º, do Regimento Interno do TCU;
9.8. encaminhar cópia do acórdão ao Procurador-Chefe da Procuradoria da República no Pará, nos termos do § 3º do art. 16 da Lei 8.443/1992 c/c o § 7º do art. 209 do RI/TCU, para adoção das medidas que entender cabíveis, alertando-o de que o voto e o relatório da deliberação podem ser consultados no endereço www.tcu.gov.br/acordaos;
9.9 dar ciência da deliberação aos responsáveis e, em obediência ao art. 18, § 6º, da Resolução-TCU 170/2004, à Superintendência Estadual da Fundação Nacional de Saúde no Estado do Pará.

Tomada de Contas Especial em razão de omissão no dever legal de prestar contas do termo de compromisso, com impugnação integral das despesas incorridas que objetivavam a execução de ações de melhorias sanitárias do programa de sistema de esgotamento sanitário com a construção de 79 módulos sanitários domiciliares.

Segunda Câmara

Prefeitura Municipal de Gurupá/PA.

3. Interessados/Responsáveis:
3.1. Interessado: Fundação Nacional de Saúde (26.989.350/0001-16)
3.2. Responsáveis: Manoel Moacir Gonçalves Alho (CPF XXX.849.242-XX), Viacom Construções Ltda. - ME (CNPJ 10.217.599/0001-73) e Raimundo Nogueira Monteiro dos Santos (CPF XXX.399.342-XX).

13.1. Ministros presentes: Ana Arraes (Presidente), Augusto Nardes, Aroldo Cedraz e Raimundo Carreiro (Relator).
13.2. Ministro-Substituto presente: André Luís de Carvalho.

ACORDAO-COMPLETO-2479099

Acórdão de Relação 7889/2021 - Segunda Câmara

Acórdão de Relação

ACORDAO-COMPLETO-2511951

Acórdão 17148/2021 - Segunda Câmara

ACORDAO-COMPLETO-2492362

Acórdão 10892/2021 - Segunda Câmara

RAIMUNDO CARREIRO

Tratam os autos de Tomada de Contas Especial (TCE) instaurada pela Fundação Nacional de Saúde (Funasa) /Ministério da Saúde, por intermédio da sua Superintendência Estadual do Pará (Funasa/SUEST-PA) , em desfavor do Sr. Manoel Moacir Gonçalves Alho, CPF XXX.849.242-XX, ex-prefeito do Município de Gurupá/PA (Compromitente) , gestão 2009-2012, e Raimundo Nogueira Monteiro dos Santos, também em ex-prefeito daquela municipalidade, gestões 2005-2008 e 2013-2016, em razão de omissão no dever legal de prestar contas do Termo de Compromisso 044/2010, Siafi 666523 (peça 1, p. 145) , com impugnação integral das despesas incorridas.
INSTRUÇÃO INICIAL
2.	Consoante instrução inicial contida à peça 2, o disposto no art. 4º da IN-TCU nº 56/2007 foi observado, vez que constam nos autos os documentos elencados no referido dispositivo normativo que se enquadram ao caso vertente e que possibilitam a análise do mérito da questão em debate e o amplo exercício do contraditório e do direito de defesa.
3.	Por meio da instrução (peça 4) foi a proposta diligência junto ao Banco do Brasil em agência localizada no município de Almeirim/PA (Rua São Benedito 1122 - Centro - 68230-000) para que, no prazo de 15 dias, encaminhasse o extrato bancário da conta 166405 no período de 22/8/2011 a 31/12/2011, esclarecendo que se trata de conta corrente por meio da qual o município de Gurupá movimentou os recursos recebidos por força do Termo de Compromisso TC/PAC 044/2010 celebrado com a Fundação Nacional de Saúde no ano de 2010. 
4.	À peça 11, a Unidade Técnica propõe (fls. 7/8) :
a) Com fundamento nos arts. 10, § 1º, e 12, incisos I e III, da Lei 8.443/1992 c/c o art. 202, incisos I e III, do RI/TCU ouvir em audiência o Sr.  Raimundo Nogueira Monteiro dos Santos (CPF XXX.399.342-XX) para que, no prazo de quinze dias a contar da ciência, apresente razões de justificativa quanto a seguinte conduta:
     Irregularidade: deixar de tomar medidas ao seu alcance com vistas ao resguardo do patrimônio público.
     Conduta: na condição de prefeito de Gurupá (gestão de 2013-2016) deixar de remeter à Superintendência Regional da Fundação Nacional de Saúde no Pará - Suest/PA as ações judicias que movera contra o Sr. Manoel Moacyr Gonçalves Alho (prefeito de Gurupá no período de 2009-2012) decorrentes de ter tomado conhecimento de irregularidades praticadas na condução do TC/PAC 44/2010 (termo de compromisso celebrado entre a Prefeitura de Gurupá/PA e Funasa com vistas à execução de ação de melhorias sanitárias domiciliares no município) . 
     Dispositivo violado: Súmula 230 do Tribunal de Contas da União.
b) Esclarecer o Sr. Raimundo Nogueira Monteiro dos Santos, em obediência ao art. 13, parágrafo único, da Resolução-TCU 170/2004, que o não atendimento à audiência implicará revelia, para todos os efeitos, dando-se prosseguimento ao processo, e que a rejeição das razões de justificativa poderá ensejar a aplicação da multa prevista no art. 58 da Lei 8.443/1992;
c) Com fundamento nos arts. 10, §1o, e 12, incisos I e II, da Lei 8.443/1992 c/c o art. 202, incisos I e II, do RI/TCU, citar o Sr. Manoel Moacyr Gonçalves Alho (CPF XXX.849.242-XX) e a empresa Viacom Construções Ltda. (CNPJ 10.217.599/0001-73) , para que, no prazo de 15 dias a contar da ciência, apresentem alegações de defesa e/ou recolham solidariamente aos cofres da Fundação Nacional de Saúde a quantia a seguir, atualizada monetariamente a partir da respectiva data até a data do efetivo recolhimento e abatendo-se valores acaso já satisfeitos, nos termos da legislação vigente, em razão de: 
Irregularidade:  realizar despesas sem a correspondente contrapartida em obras ou serviços.
Conduta do Sr. Manoel Moacyr Gonçalves Alho: na condição de prefeito Municipal de Gurupá/PA no período de 1º/1/2009 a 31/12/2012, efetuar pagamentos à empresa Viacom Construções Ltda. (CNPJ 10.217.599/0001-73) por serviços que ela não executou à conta do Termo de Compromisso TC/PAC 44/2010, celebrado em 31/12/2010 com a Funasa com vistas execução de ação de melhorias sanitárias domiciliares no município de Gurupá/PA.
Dispositivo violado: art. 63, §2º, alínea III, da Lei 4.320/64.
Conduta da empresa Viacom Construções Ltda.: na condição de empresa contratada para executar as obras do Termo de Compromisso TC/PAC 44/2010 - celebrado em 31/12/2010 com a Funasa com vistas execução de ação de melhorias sanitárias domiciliares no município de Gurupá/PA - receber por serviços e obras não executadas.
Dispositivo violado: art. 63, §2º, alínea III, da Lei 4.320/64.
Ocorrência	Valor original (R$) 
25/8/2011	232.024,02
Valor sem juros atualizado até 15/2/2017: R$ 334.578,64 (peça 10) 
	d) Informar ao Sr. Manoel Moacyr Gonçalves Alho e a empresa Viacom Construções Ltda. que, caso venham a ser condenados pelo Tribunal, o débito ora apurado será acrescido de juros de mora, desde a data da ocorrência até a data do recolhimento, nos termos do § 1º do art. 202 do RI/TCU;
	e) Esclarecer ao Sr. Manoel Moacyr Gonçalves Alho e a empresa Viacom Construções Ltda., em obediência ao art. 12, inciso VI, da Resolução-TCU 170/2004, que o recolhimento tempestivo do débito somente saneará o processo caso sejam reconhecidas as suas boas-fés e não se constate outra irregularidade nas contas;
	f) Esclarecer ao Sr. Manoel Moacyr Gonçalves Alho e a empresa Viacom Construções Ltda., em obediência ao art. 12, inciso VII, da Resolução-TCU 170/2004, que o não atendimento à citação implicará revelia, para todos os efeitos, dando-se prosseguimento ao processo;
	g) Encaminhar a todos os responsáveis, nos termos do art. 11 da Resolução-TCU 170/2004, cópia integral desta instrução técnica para subsidiar suas respostas..
DESPACHO
5.	O então Relator do feito, Ministro José Múcio, na sequência, determinou, por meio do despacho contido à peça 11, que fossem promovidas a citação e a audiência na forma proposta pela Unidade Técnica (peça 11) .
CITAÇÕES
6.	Conforme documentos Ofício de Citação e respectivas ciências contidos às peças 16 a 32, os responsáveis foram regularmente citados, mas nenhum dos responsáveis apresentou alegações de defesa e/ou recolheu os débitos a eles imputados.
INSTRUÇÃO FINAL
7.	Instruído definitivamente o feito, à peça 66 a Unidade Técnica apresentou proposta final de encaminhamento, acorde, que, nos termos do inciso I, §3º do art. 1º da Lei nº 8.443/92 transcrevo:
INTRODUÇÃO
Cuidam os autos de Tomada de Contas Especial (TCE) instaurada pela Fundação Nacional de Saúde (Funasa) /Ministério da Saúde, por intermédio da sua Superintendência Estadual do Pará (Funasa/SUEST-PA) , em desfavor do Sr. Manoel Moacir Gonçalves Alho, CPF XXX.849.242-XX, ex-prefeito do Município de Gurupá/PA (Compromitente) , gestão 2009-2012, e Raimundo Nogueira Monteiro dos Santos, também em ex-prefeito daquela municipalidade, gestões 2005-2008 e 2013-2016, em razão de omissão no dever legal de prestar contas do Termo de Compromisso 044/2010, Siafi 666523 (peça 1, p. 145) , com impugnação integral das despesas incorridas.
O Termo da Aprovação Formal do Termo de Compromisso 044/2010 (peça 1, p. 37-38) , integrado pelo Plano de Trabalho à peça 1, p. 7-11, substituído pelo novo Plano de Trabalho à peça 1, p. 69-73, objetivavam a execução de ações de melhorias sanitárias do programa de sistema de esgotamento sanitário com a construção de 79 módulos sanitários domiciliares (MSD) , tipo 2, a serem instalados no Município de Gurupá (PA) , com prazo inicial de execução de dezembro/2010 a dezembro/2012.
HISTÓRICO
Os recursos previstos para execução do objeto foram orçados em R$ 598.000,06, dos quais R$ 17.940,00 seriam contrapartida do Compromitente e R$ 580.060,06 à conta da Compromissária, valor a ser liberado em duas parcelas (peça 1, p.37, 39 e 41) . Houve somente repasse da 1ª parcela do termo, no valor de R$ 232.024,02, mediante a ordem bancária 20110B805692, de 23/8/2011, creditada na conta específica do termo em 25/8/2011 (peça 1, p. 89 e peça 9, p. 2) .
O termo de compromisso vigorou, inicialmente, de 30/12/2010 a 30/12/2012, sendo prorrogado sucessivamente a pedido do Compromitente ou ex officio para 26/12/2013, com prestação de contas final em 26/2/2014 (peça 1, p. 91 e 101) . Note-se que o ex-prefeito Manoel Moacir Gonçalves Alho foi signatário dos planos de trabalho e 1º Termo Aditivo do Termo de Compromisso 044/2010.
Nas instrução preliminares da Unidade Técnica às peças 4, 11 e 33, estão circunstanciados os demais elementos do caso, concordando-se com a conclusões do tomador de contas da Funasa (peça 1, p. 285-293) e da auditoria da CGU (peça 1, p. 317-319) , quanto ao débito levantado de R$ 232.024,02, a partir de 23/8/2011, discordando-se, porém, quanto ao rol de responsáveis do processos, as irregularidades atribuídas a cada um deles e a data da incidência do débito a partir de 25/8/2011, data do crédito na conta corrente especifica.
A opinião do tomador de contas da Funasa foi calcada nas conclusões de equipe técnica da Funasa que verificou in loco, em 5/9/2014, que nada havia sido construído do objeto do ajuste, e do Parecer Financeiro n. 85, que concluiu que houve dano ao erário pela omissão no dever legal de prestar contas do ajuste por parte da Compromissária (peça 1, p. 173-175, 191-192, 285-293) .
A instrução do TCU à peça 11, de 15/2/2017, dentre seus encaminhamentos apresentados, propôs, no âmbito da execução do Termo de Compromisso 044/2010:
citar o Sr. Manoel Moacir Gonçalves Alho, CPF XXX.849.242-XX, a apresentar alegações de defesa quanto irregularidade de "realizar despesas sem a correspondente contrapartida em obras ou serviços", com débito de R$ 232.024,02, a partir de 25/8/2011, solidariamente com a empresa Viacom Construções Ltda. ME;
ouvir em audiência o ex-prefeito o Sr. Raimundo Nogueira Monteiro dos Santos, CPF XXX.399.342-XX, para que apresentasses razões de justificativas a respeito da irregularidade de "deixar de tomar medidas ao seu alcance com vistas ao resguardo do patrimônio público";
incluir no polo passivo da TCE, solidariamente ao responsável do item 6.1-"a" acima, a Viacom Construções Ltda., CNPJ 10.217.599/0001-73 (peça 46) , empresa executora do termo, citando-a na pessoa de sua representante legal, a Sra. Ana do Socorro Nery da Costa, CPF XXX.908.332-XX (peça 25, p.1 e peça 47) , para apresentar alegações de defesa quanto a irregularidade de "receber pagamento sem a correspondente contrapartida em obras ou serviço".
Em cumprimento ao despacho do Ministro-Relator (peça 14) , de 6/3/2017, foi promovida: as citações do Sr. Manoel Moacir Gonçalves Alho, pelo Ofício 0316/2017-TCU/SECEX-PA (peça 16) , recebido no endereço do destinatário em 4/5/2017 (peça 20) , e da Viacom Construções Ltda., pelo Ofício 1206/2017-TCU/SECEX-PA (peça 29) , recebido no endereço da sócia daquela empresa, a Sra. Ana do Socorro Nery da Costa, em 27/7/2017 (peça 32) ; e a audiência do Sr. Raimundo Nogueira Monteiro dos Santos, pelo Ofício 0318/2017-TCU/SECEX-PA (peça 18) , recebido no endereço do destinatário em 23/5/2017 (peça 22) .
Os responsáveis não atenderam às comunicações acima do TCU.
Nesse interim, a Funasa enviou ao TCU, em 29/5/2017, nova documentação do tomador de contas, acostada à peça 26, contendo: ofício de 13/7/2016, por meio do qual o ex-prefeito Manoel Moacir Gonçalves Alho encaminhou a prestação de contas final do termo (peça 26, p. 4) , tendo como anexos o Contrato Administrativo 2/2011-041000101-PMG, firmado com a empresa executora do ajuste, e o termo do Resultado da Homologação e Adjudicação da tomada de preços 022/2011 (peça 26, p. 24-31) ; relatórios em que aquela fundação analisava a documentação encaminhada pelo responsável, como o Parecer Técnico Funasa 011/2016 (peça 26, p. 9) e o Parecer Financeiro Funasa 82/2016 (peça 26, p. 12-15) , de 1/8/2016, e o Relatório Complementar de TCE 02/2017 (peça 26, p. 58-60) , de 18/4/2017.
Ainda assim, o tomador de contas da Funasa consignou que o ex-prefeito o Sr. Manoel Moacir Gonçalves Alho não havia elidido a sua responsabilização e considerou que a obra estava com execução física de 0,00 %, confirmando sua opinião consignada no Relatório de TCE de 4/1/2016. No entanto, dessa feita, concluiu que haviam outros responsáveis pelo dano ao erário, com igual valor e motivação (solidariedade) : o ex-prefeito Raimundo Nogueira Monteiro dos Santos e a empresa executora do termo, a Viacom Construções Ltda.-ME (Relatório Complementar de TCE 02/2017, peça 26, p. 58-60; Notificações e anexos 002/TCE/TC Nº 044/2010, 03/TCE/TC Nº 044/2010 e 04/TCE/TC Nº 044/2010, à peça 26, p. 32-43) .
Concluiu, ainda, que a responsabilidade pela omissão no dever de prestar contas, atribuída ao ex-prefeito Raimundo Nogueira Monteiro dos Santos estava elidida, dada a apresentação extemporânea da prestação de contas final do ajuste pelo seu antecessor.
Diante das novas conclusões do tomador de contas da Funasa, o TCU, por intermédio de da instrução complementar à peça 33, de 11/12/2017, entendeu que não havia nos autos as notas fiscais ou recibos comprovando que a empresa recebeu recursos federais sem executar o objeto da avença, elementos aptos para se delimitar o liame entre recebimento de recursos públicos e a contraprestação de serviços, propondo-se para o deslinde do caso:
I) diligenciar, com fundamento nos art. 10, § 1º, e 11 da Lei 8443/1992 c/c o art. 157 do RI/TCU, o Banco do Brasil S/A, na cidade de Almeirim (PA) , para que, no prazo de 30 dias, encaminhe ao TCU/Secex-PA cópia frente e verso dos documentos, abaixo, que movimentaram a conta corrente 16.640-5, agência prefixo 1014-6, esclarecendo-se que aludida conta corrente foi criada especificamente para movimentar recursos públicos federais oriundos do Termo de Compromisso/Programa de Aceleração do Crescimento (TC/PAC) 044/2010, Siafi 666523, celebrado entre a Funasa e a prefeitura de Gurupá (PA) :
	DATA CONTÁBIL
	HISTÓRICO
	Documento nº 
	VALOR R$

	6/12/2011
	393-TED Tranf. Eletron. Disponível
	120601
	137.145,28

	20/12/2011
	870-Transferênica online
	551014000014041
	7.176,00

	20/12/2011
	393-TED Tranf. Eletron. Disponível
	122001
	85.605,02

	23/12/2011
	470-Transferênica online
	551014000014023
	16.449,72

II) diligenciar, com fundamento nos art. 10, § 1º, e 11 da Lei 8443/1992 c/c o art. 157 do RI/TCU, a Superintendência Estadual do Pará da Fundação Nacional de Saúde (Funasa/SUEST-PA) para que, no prazo de 30 dias, encaminhe ao TCU/Secex-PA as cópias dos documentos que compuseram a prestação a prestação de contas final do TC/PAC 044/2010, Siafi 666523, anexos ao Ofício s/n/2016-Gurupá/PA (peça 26, p. 4) , de 13/7/2016, como notas fiscais, recibos, relatório de relação de pagamentos, entre outros.
Em cumprimento ao despacho do Secretário-Substituto do TCU no Pará (peça 35) , de 2/1/2018, que anuiu as propostas da instrução à peça 33, foi promovida as diligências ao Banco do Brasil S/A, pelos Ofícios 4/2018-TCU/SECEX-PA (peça 37) e 152/2018-TCU/SECEX-PA (peça 41) , com comunicações recebidas por aquela instituição financeira em 29/1/2018 (peça 40) e 1/3/2018 (peça 44) , e à Funasa, pelo Ofício 5/2018-TCU/SECEX-PA (peça 36) , recebida pela destinatária em 29/1/2019 (peça 38) .
As diligências foram atendidas pelo Banco do Brasil (peças 43 e 45) e Funasa (peça 39) , tempestivamente.
O AUFC da Unidade Técnica entendeu que as diligências ao Banco do Brasil e à Funasa corroboraram a opinião da Funasa de que houve integral desperdício dos recursos públicos repassados à conta do Termo de Compromisso 044/2010, havendo, porém, divergências quanto ao rol de responsáveis, qual a parcela de débito e irregularidades cometidas por cada um e as demais propostas para o julgamento das contas do ajuste (peça 51) . 
O AUFC entendeu ainda que sopesadas as informações advindas com as citações e diligências efetuadas em 2017 e 2018 e a documentação apresentada, extemporaneamente em 2016, pelo ex-prefeito Manoel Moacir Gonçalves Alho, a título de prestação de contas final do ajuste, com nova desaprovação integral das contas pela Funasa, não havia necessidade de novas medidas preliminares de saneamento do processo, pois não houve modificação dos motivos da TCE ou aumento dos débitos advindos com a imputação das responsabilidades pelo dano ao erário (peça 51) .
Assim, o AUFC propôs o julgamento pela irregularidade das contas do Sr. Manoel Moacir Gonçalves Alho e da empresa Viacom Construções Ltda.-ME, com fundamento no art. 16, inciso III, alínea "c" e "d" da Lei 8.443/1992, condenando-os em débito, conforme valor explicitado na planilha de cálculo à peça 48, além da aplicação da multa individual do art. 57 da LO/TCU. Quanto ao ex-prefeito sucessor, o Sr. Raimundo Nogueira Monteiro dos Santos, propôs julgar suas contas irregulares, sem débito, por omissão injustificada no dever de prestar contas e não ter adotado medidas legais, em face do ex-prefeito antecessor, para recomposição do patrimônio público (peça 51) .
O Diretor da Unidade Técnica entendeu que ainda persistiam lacunas nos presentes autos que impediam a apreciação do mérito, a saber (peça 52) :
Inicialmente, não restou demonstrado que foram esgotadas as possibilidades para efetivar a citação da empresa Viacom Construções Ltda.- ME. O primeiro ofício (peça 17) foi devolvido por "ausência" do destinatário no endereço informado (peça 19) ; do mesmo modo, o segundo ofício (peças 21 e 23) . Posteriormente, foi expedido o ofício de citação endereçado ao sócio administrador da empresa, Sr. Antônio Viana da Costa Júnior (peça 28) , devolvi por "inexistência do número informado" (peça 30) ; e, por fim, nova tentativa com expedição do Ofício ao endereço da Sra. Ana do Socorro Nery da Costa (peça 29) , que foi recebido por Henrique Viana (peça 32) .
Embora tenham sido adotadas medidas adicionais para efetivar a citação da pessoa jurídica, inclusive no endereço de seus sócios, resta o dever de tentar a citação por edital. Segundo a jurisprudência do TCU, tendo sido frustradas as tentativas de se localizar o responsável no local onde deveria ser regularmente encontrado (residência ou local de trabalho) ou este estiver em lugar ignorado, incerto ou inacessível, deve ser realizada a citação por edital, nos termos do inciso III do art. 22 da Lei 8.443/1992 e demais normativos (Acórdão 1487/2017-TCU-Primeira Câmara, rel. Walton Alencar Rodrigues; 11406/2016-TCU-2ª Câmara, rel. Raimundo Carreiro; entre outros) .
Há, também, equívocos na citação e na audiência ordenadas. Quanto à primeira, por atribuir à empresa contratada a integralidade do débito referente à parcela do convênio transferida, extrapolando os valores a ele pagos por serviços supostamente não executados; em relação à audiência, por não ter deixado claro que se refere à omissão injustificada do dever de prestar contas por parte do prefeito sucessor (instrução, peça 11) .
Nesse sentido, o Diretor da Unidade Técnica concluiu pela necessidade de citação do Sr. Manoel Moacir Gonçalves Alho (CPF XXX.849.242-XX) , prefeito do Município de Gurupá/PA na gestão 2009-2012, e da empresa Viacom Construções Ltda. - ME (CNPJ 10.217.599/0001-73) , contratada para execução do objeto do Termo de Compromisso 044/2010:
Irregularidade 1: inexecução total do objeto do Termo de Compromisso 044/2010, celebrado entre a Fundação Nacional de Saúde e o Município de Gurupá/PA, que previa a construção de 79 módulos sanitários domiciliares (MSD) , tipo 2, naquela municipalidade, cujos serviços correspondentes não foram executados, conforme atestado no Relatório de Visita Técnica da Funasa de 5/9/2014.
Conduta do Sr. Manoel Moacir Gonçalves Alho: utilizar os recursos oriundos do TC/PAC 44/2010 sem que restasse executada a obra de construção de 79 módulos sanitários domiciliares (MSD) , tipo 2, frustrando a realização do objeto do ajuste.
Normas infringidas: art. 22 da IN/STN 1/1997, e o compromisso assumido no Termo de Compromisso 044/2010.
Valor do débito:
	Data
	Valor (R$) 

	25/8/2011
	232.024,02

Irregularidade 2: pagamento por serviços não executados, caracterizando liquidação irregular da despesa, com recursos do Termo de Compromisso 044/2010, cujas obras de construção de 79 módulos sanitários domiciliares (MSD) , tipo 2, naquela municipalidade, não foram realizados, conforme atestado no Relatório de Visita Técnica da Funasa de 5/9/2014.
Conduta do Sr. Manoel Moacir Gonçalves Alho: realizar o pagamento das importâncias de R$ 137.145,28 e de R$ 85.605,02, objeto da nota fiscal 0111, emitida pela empresa Viacom Construções Ltda.- ME, com recursos do Termo de Compromisso 044/2010, pela execução dos serviços de construção de 79 módulos sanitários domiciliares (MSD) , tipo 2, naquela municipalidade, não foram realizados, inviabilizando o alcance do objeto do ajuste.
Conduta da empresa Viacom Construções Ltda. - ME: faturar e receber recursos no montante de R$ 222.750,30, referentes à nota fiscal 0111, emitida por com esteio no Contrato n. 2/2011-041000101-PMG, pela execução dos serviços de construção de 79 módulos sanitários domiciliares (MSD) , tipo 2, naquela municipalidade, que não foram realizados, inviabilizando o alcance do objeto do Termo de Compromisso 044/2010.
Normas infringidas: em relação ao ex-prefeito, os arts. 62 e 63 da Lei 4.320/1964, c/c a alínea "c" do inciso II, do art. 65 da Lei 8.666/93, bem como ao disposto no art. 22 da Instrução Normativa STN 01/1997 e ao compromisso assumido no Termo de Compromisso 044/2010; em relação à empresa, os arts. 66 e 70 da Lei 8.666/1993, arts. 186 e 927 da Lei 10.406/2002 (Código Civil Brasileiro) e no Contrato n. 2/2011-041000101-PMG, celebrado com a Prefeitura Municipal de Gurupá/PA.
Valor do débito:
	Data
	Valor (R$) 

	6/12/2011
	137.145,28

	20/12/2011
	85.605,02

O Diretor, na mesma oportunidade, também concluiu pela necessidade de ouvir em audiência o Sr. Raimundo Nogueira Monteiro dos Santos (CPF XXX.399.342-XX) , prefeito do Município de Gurupá/PA nas gestões 2005-2008 e 2013-2016:
Conduta do Sr. Raimundo Nogueira Monteiro dos Santos: omitir-se injustificadamente no dever de prestar contas dos recursos do TC 44/2010.
Normas infringidas: art. 28 da IN/STN 1/1997, e Súmula TCU 230.
Em cumprimento ao pronunciamento da Unidade Técnica foram processadas as medidas preliminares propostas nos termos do pronunciamento do Diretor (peça 53) .
A audiência do Sr. Raimundo Nogueira Monteiro dos Santos foi efetivada mediante o Ofício 1231/2018-TCU/SECEX-PA, de 4/7/2018, conforme aviso de recebimento de 30/7/2018 (peças 54 e 60) .
A citação do Sr. Manoel Moacir Gonçalves Alho foi efetivada mediante o Ofício 1232/2018-TCU/SECEX-PA, de 4/7/2018, conforme aviso de recebimento de 31/7/2018 (peças 55 e 59) .
Tentou-se primeiramente efetivar a citação da empresa Viacom Construções Ltda. - ME mediante o Ofício 1250/2018-TCU/SECEX-PA, de 5/7/2018, enviado ao endereço constante da base CPF (peça 56) . A notificação foi devolvida com o motivo de "Ausente" (peças 58 e 62) . Assim, uma vez esgotadas as medidas para localizar a empresa efetivou-se a citação por meio de edital publicado no Diário Oficial da União de 18/7/2018 (peças 57 e 61) .
Transcorrido o prazo regimental, os responsáveis permaneceram silentes, devendo ser considerados revéis, nos termos do art. 12, §3º, da Lei 8.443/1992.
EXAME TÉCNICO
Houve um equívoco no valor do débito apurado na instrução de peça 52. Conforme se depreende do parágrafo 20 acima, extraído da instrução de peça 52, o Sr. Manoel Moacir Gonçalves Alho deveria responder pelo débito total original de R$ 454.774,32 (R$ 232.024,02 + R$ 137.145,28 + R$ 85.605,02) , sendo a primeira parcela individualmente e as duas últimas em solidariedade com a empresa Viacom Construções Ltda. - ME.
Ocorre que o total de recursos repassados montou em apenas R$ 232.024,02, estando o débito solidário embutido no valor do débito individual. Assim, o débito em solidariedade corresponde às parcelas de R$ 137.145,28 e R$ 85.605,02 e o débito individual corresponde a R$ 9.273,72 (R$ 232.024,02 - R$ 137.145,28 - R$ 85.605,02) .
Como o valor do débito individual ao Sr. Manoel Moacir Gonçalves Alho (R$ 9.273,72) imputado é inferior ao valor de citação, e como não houve mudança no seu fundamento, não há necessidade de nova citação.
Quanto à revelia dos responsáveis, nos processos do TCU, sua ocorrência não leva à presunção de que seriam verdadeiras todas as imputações levantadas contra os responsáveis, diferentemente do que ocorre no processo civil, em que a revelia do réu opera a presunção da verdade dos fatos narrados pelo autor. Dessa forma, a avaliação da responsabilidade do agente não pode prescindir da prova existente no processo ou para ele carreada.
Ao não apresentar sua defesa, os responsáveis deixaram de produzir prova da regular aplicação dos recursos sob sua responsabilidade, em afronta às normas que impõem aos gestores públicos a obrigação legal de, sempre que demandados pelos órgãos de controle, apresentar os documentos que demonstrem a correta utilização das verbas públicas, a exemplo do contido no art. 93 do Decreto-Lei 200/67: "Quem quer que utilize dinheiros públicos terá de justificar seu bom e regular emprego na conformidade das leis, regulamentos e normas emanadas das autoridades administrativas competentes."
	Mesmo as alegações de defesa não sendo apresentadas, considerando o princípio da verdade real que rege esta Corte, procurou-se buscar, em manifestações dos responsáveis na fase interna desta Tomada de Contas Especial, se havia algum argumento que pudesse ser aproveitado a seu favor.	
No entanto, apenas o Sr. Raimundo Nogueira Monteiro dos Santos se manifestou na fase interna, argumentando que seu antecessor não deixou documentação hábil para que a prestação de contas fosse apresentada e que nenhum módulo sanitário domiciliar havia sido concluído. Ocorre que o responsável não ingressou com medidas legais em desfavor do seu antecessor para a recomposição do patrimônio público.
Vale ressaltar que a pretensão punitiva do TCU, conforme Acórdão 1441/2016-TCU-Plenário, que uniformizou a jurisprudência acerca dessa questão, subordina-se ao prazo geral de prescrição indicado no art. 205 do Código Civil, que é de 10 anos, contado da data de ocorrência da irregularidade sancionada, nos termos do art. 189 do Código Civil, sendo este prazo interrompido pelo ato que ordenar a citação, a audiência ou a oitiva do responsável. No caso em exame, não ocorreu a prescrição, uma vez que a irregularidade mais antiga data de 25/8/2011 e o ato de ordenação das citações dos responsáveis ocorreu em 3/7/2018 (peça 53) .
Em se tratando de processo em que a parte interessada não se manifestou acerca das irregularidades imputadas, não há elementos para que se possa efetivamente aferir e reconhecer a ocorrência de boa-fé na conduta dos responsáveis, podendo este Tribunal, desde logo, proferir o julgamento de mérito pela irregularidade das contas, conforme nos termos do art. 202, §§ 2º e 6º, do Regimento Interno do TCU (Acórdão 2064/2011-TCU-Primeira Câmara, de relatoria do Ministro Ubiratan Aguiar, 6.182/2011-TCU-1ª Câmara, de relatoria do Ministro Substituto Weber de Oliveira, 4.072/2010-TCU-1ª Câmara, de relatoria do Ministro Valmir Campelo, 1.189/2009-TCU-1ª Câmara, de relatoria do Ministro Substituto Marcos Bemquerer, 731/2008-TCU-Plenário, de relatoria do Ministro Aroldo Cedraz) .
CONCLUSÃO
Dessa forma, os responsáveis Manoel Moacir Gonçalves Alho, Viacom Construções Ltda. - ME e Raimundo Nogueira Monteiro dos Santos devem ser considerados revéis, nos termos do art. 12, §3º, da Lei 8.443/1992, devendo as contas serem julgadas irregulares, condenando os dois primeiros ao débito apurado e aplicando-lhes a multa prevista no art. 57 da Lei 8.443/1992 e aplicando ao terceiro a multa prevista no art. 58, inciso I, da Lei 8.443/1992.
PROPOSTA DE ENCAMINHAMENTO
Diante do exposto, submetem-se os autos à consideração superior, propondo:
considerar, para todos os efeitos, revéis o Sr. Manoel Moacir Gonçalves Alho, CPF XXX.849.242-XX, prefeito do Município de Gurupá/PA de 2009-2012, a empresa Viacom Construções Ltda. - ME, CNPJ 10.217.599/0001-73, contratada para execução do objeto do Termo de Compromisso 044/2010, e o Sr. Raimundo Nogueira Monteiro dos Santos, CPF XXX.399.342-XX, prefeito do Município de Gurupá/PA de 2005-2008 e de 2013-2016, dando-se prosseguimento ao processo, 	conforme preceitua o art. 12, § 3º, da Lei 8.443/1992, c/c o art. 202, § 8º, do Regimento Interno do TCU;
julgar irregulares as contas do Sr. Manoel Moacir Gonçalves Alho, CPF XXX.849.242-XX, com fundamento nos artigos 1º, inciso I, 16, inciso III, alíneas "b" e "c", 19, caput, e 23, inciso III, da Lei 8.443/1992, c/c os artigos 1º, inciso I, 209, incisos II e III, 210 e 214, inciso III, do Regimento Interno do TCU, condenando-o ao pagamento da importância a seguir especificada e fixando-lhe o prazo de 15 (quinze) dias para que comprove perante este Tribunal, em respeito ao art. 214, inciso III, alínea "a", do Regimento Interno do TCU, o recolhimento da dívida aos cofres da Fundação Nacional de Saúde, atualizada monetariamente e acrescida de juros de mora calculados a partir da data indicada até a data do efetivo recolhimento e com o abatimento de valores acaso já satisfeitos, nos termos da legislação vigente:
Quantificação do débito (peça 64) :
	VALOR ORIGINAL
	DATA DA OCORRÊNCIA
	DÉBITO/CREDITO

	R$ 9.273,72
	25/8/2011
	Débito

          Valor total do débito atualizado e com juros até 26/3/2019: R$ 16.099,96
julgar irregulares as contas do Sr. Manoel Moacir Gonçalves Alho, CPF XXX.849.242-XX, e da empresa Viacom Construções Ltda. - ME, CNPJ 10.217.599/0001-73, com fundamento nos artigos 1º, inciso I, 16, inciso III, alíneas "b" e "c", e § 2º, alínea "b", 19, caput, e 23, inciso III, da Lei 8.443/1992, c/c os artigos 1º, inciso I, 209, incisos II e III, e § 4º, inciso II, 210 e 214, inciso III, do Regimento Interno do TCU, condenando-os, em solidariedade, ao pagamento da importância a seguir especificada e fixando-lhes o prazo de 15 (quinze) dias para que comprovem perante este Tribunal, em respeito ao art. 214, inciso III, alínea "a", do Regimento Interno do TCU, o recolhimento da dívida aos cofres da Fundação Nacional de Saúde, atualizada monetariamente e acrescida de juros de mora calculados a partir das datas indicadas até a data do efetivo recolhimento e com o abatimento de valores acaso já satisfeitos, nos termos da legislação vigente:
Quantificação do débito (peça 65) :
	VALOR ORIGINAL
	DATA DA OCORRÊNCIA
	DÉBITO/CREDITO

	R$ 137.145,28
	6/12/2011
	Débito

	R$ 85.605,02
	20/12/2011
	Débito

          Valor total do débito atualizado e com juros até 26/3/2019: R$ 378.713,22
julgar irregulares as contas do Sr. Raimundo Nogueira Monteiro dos Santos, CPF XXX.399.342-XX, com fundamento nos arts. 1º, inciso I, 16, inciso III, alínea "a", 19, parágrafo único, e 23, inciso III, da Lei 8.443/1992 c/c com os arts. 1º, inciso I, 209, inciso I, e 210, § 2°, 214, inciso III, do RI/TCU;
aplicar, com fundamento no art. 57 da Lei 8.443/1992 c/c o art. 267 do Regimento Interno do TCU, multa individual ao Sr. Manoel Moacir Gonçalves Alho, CPF XXX.849.242-XX, e à empresa Viacom Construções Ltda. - ME, CNPJ 10.217.599/0001-73, fixando o prazo de 15 (quinze) dias, a partir da notificação, para que, nos termos do art. 214, inciso III, alínea "a", do Regimento Interno do TCU, comprovem perante este Tribunal o recolhimento aos cofres do Tesouro Nacional do valor atualizado monetariamente desde a data do acórdão que vier a ser proferido até a data do efetivo recolhimento, se for pago após o vencimento, na forma da legislação em vigor;
aplicar, com fundamento no art. 58, inciso I, da Lei 8.443/1992 c/c o art. 268, inciso I, do RI/TCU, multa ao Sr. Raimundo Nogueira Monteiro dos Santos, CPF XXX.399.342-XX, fixando o prazo de 15 dias, a partir da notificação, para que, nos termos do art. 214, inciso III, alínea "a", do Regimento Interno do TCU, comprove perante este Tribunal o recolhimento aos cofres do Tesouro Nacional do valor atualizado monetariamente desde a data do acórdão até a data do efetivo recolhimento, se for pago após o vencimento, na forma da legislação em vigor;
autorizar, desde logo, a cobrança judicial das dívidas nos termos do art. 28, inciso II, da Lei 8.443/1992, c/c o art. 219, inciso II, do Regimento Interno do TCU, caso não atendidas as notificações;
autorizar, desde logo, com fundamento no art. 26 da Lei 8.443/1992 c/c o art. 217 do Regimento Interno do TCU, caso seja de interesse dos responsáveis, o parcelamento da dívida em até 36 (trinta e seis) parcelas, incidindo sobre cada uma os encargos legais devidos, sem prejuízo de alertá-los de que, caso optem por essa forma de pagamento, a falta de comprovação do recolhimento de qualquer parcela implicará o vencimento antecipado do saldo devedor, nos termos do art. 26, parágrafo único, da Lei 8.443/1992, c/c o art. 217, § 2º, do Regimento Interno do TCU;
encaminhar cópia do acórdão ao Procurador-Chefe da Procuradoria da República no Pará, nos termos do § 3º do art. 16 da Lei 8.443/1992 c/c o § 7º do art. 209 do RI/TCU, para adoção das medidas que entender cabíveis, alertando-o de que o voto e o relatório da deliberação podem ser consultados no endereço www.tcu.gov.br/acordaos;
dar ciência da deliberação aos responsáveis e, em obediência ao art. 18, § 6º, da Resolução-TCU 170/2004, à Superintendência Estadual da Fundação Nacional de Saúde no Estado do Pará.
PARECER DO MINISTÉRIO PÚBLICO JUNTO AO TRIBUNAL DE CONTAS DA UNIÃO
8.	O ilustre representante do Ministério Público, Procurador Rodrigo Medeiros de Lima manifestou-se de acordo com a proposta uniforme da Secretaria do TCU no Estado do Pará (SEC-PA) (peças 66 a 68) , ressalvando apenas:
 (...) a necessidade de que sejam unificadas as propostas constantes das letras "b" e "c" do parágrafo 38 da instrução à peça 66 (p. 7) , de modo que (a) reste apenas uma proposta de julgamento das contas do Sr. Manoel Moacir Gonçalves Alho - e não duas - e (b) haja a correta distinção entre a parcela do débito a ser atribuída individualmente a esse ex-prefeito e aquela que deve ser imputada, em solidariedade, a esse responsável e à empresa Viacom Construções Ltda. - ME, do seguinte modo:
julgar irregulares as contas do Sr. Manoel Moacir Gonçalves Alho e da empresa Viacom Construções Ltda. - ME, com fundamento nos arts. 1º, inciso I, 16, inciso III, alíneas "b" e "c", e § 2º, alínea "b", 19, caput, e 23, inciso III, da Lei 8.443/1992, c/c os artigos 1º, inciso I, 209, incisos II e III, e § 4º, inciso II, 210 e 214, inciso III, do Regimento Interno/TCU, condenando-os ao pagamento das importâncias a seguir especificadas e fixando-lhes o prazo de quinze dias, a contar das respectivas notificações, para que comprovem perante este Tribunal, em respeito ao art. 214, inciso III, alínea "a", do Regimento Interno/TCU, o recolhimento das dívidas aos cofres da Fundação Nacional de Saúde (Funasa) , atualizadas monetariamente e acrescidas de juros de mora calculados a partir das datas indicadas até a data do efetivo recolhimento e com o abatimento de valores acaso já satisfeitos, nos termos da legislação vigente:
I) débito individual de responsabilidade do Sr. Manoel Moacir Gonçalves Alho:
VALOR ORIGINAL (R$)	DATA DA OCORRÊNCIA	DÉBITO/CRÉDITO
232.024,02	25/8/2011	Débito
137.145,28	6/12/2011	Crédito
85.605,02	20/12/2011	Crédito
II) débito solidário de responsabilidade do Sr. Manoel Moacir Gonçalves Alho e da empresa Viacom Construções Ltda. - ME:
VALOR ORIGINAL (R$)	DATA DA OCORRÊNCIA	DÉBITO/CRÉDITO
137.145,28			6/12/2011			Débito
85.605,02			20/12/2011			Débito
	É o Relatório.

não há.

Procurador Rodrigo Medeiros de Lima.

TOMADA DE CONTAS ESPECIAL. OMISSÃO NO DEVER DE PRESTAR CONTAS. NÃO COMPROVAÇÃO DA BOA E REGULAR APLICAÇÃO DOS RECURSOS ORIUNDOS DE TERMO DE COMPROMISSO CELEBRADO ENTRE A FUNASA E A MUNICIPALIDADE. REVELIA. CONTAS IRREGULARES, DÉBITO E MULTA.

TOMADA DE CONTAS ESPECIAL (TCE)

Secretaria do TCU no Estado do Pará (Sec-PA).

Relato este processo nos termos do art. 152 do Regimento Interno deste Tribunal, em sucessão ao Ministro José Múcio Monteiro.
2.	Trata-se de Tomada de Contas Especial instaurada em desfavor do Sr. Manoel Moacir Gonçalves Alho, Raimundo Nogueira Monteiro dos Santos e Viacom Construções Ltda. - ME, em razão de omissão dos gestores no dever de prestar contas do Termo de Compromisso 044/2010, Siafi 666523 (peça 1, p. 145) , com impugnação de todos os valores repassados, em razão de inexecução total.
3.	No caso em exame, como mencionado acima, não houve a devida prestação de contas por quem tinha o dever de apresentá-la. Em acréscimo, nenhum dos responsáveis acorreu aos autos para justificá-la, apesar de terem sido devidamente chamados, como comprovam os respectivos ofícios citatórios e oitivas (peças 16 e seguintes) .
4.	Constato ainda que, depois de saneado os autos por meio de diligências e audiências, o débito está devidamente quantificado e as responsabilidades por suas parcelas estão corretamente identificadas e atribuídas.
5.	Assim, entendo serem corretos os posicionamentos convergentes da Unidade Técnica e do douto representante do Ministério Público junto a este Tribunal, cuja sugestão de ajuste de forma eu destarte acolho. 
6.	Em face do exposto, Voto no sentido de que seja adotado o Acórdão que ora submeto à consideração deste Colegiado.
TCU, Sala das Sessões Ministro Luciano Brandão Alves de Souza, em 19 de novembro de 2019.
RAIMUNDO CARREIRO 
Relator